最高法院刑事判決　　　　　　　　　　　　　　　八十六年度台上字第七三一○號
　　上　 訴　 人　銳力企業有限公司
　　　　　　　　　銳力企業股份有限公司
　　右二人代表人　林大彰
　　被　　　　告　甲○○
　　　　　　　　　乙○○
右上訴人等因自訴被告等偽造文書案件，不服台灣高等法院台中分院中華民國八十五
年十二月十一日第二審判決（八十五年度上訴字第八二號，自訴案號：台灣台中地方
法院八十四年度自字第八四八號），提起上訴，本院判決如左：
    主  文
原判決關於乙○○部分撤銷，發回台灣高等法院台中分院。
其他上訴駁回。
    理  由
一關於被告乙○○部分
本件原判決維持第一審諭知被告乙○○無罪部分之判決，駁回上訴人在第二審之上訴
，係以被告乙○○所辯：本件九九衣帽食品有限公司（下稱九九公司）股東同意書及
銳力企業股份有限公司（下稱銳力（股）公司）解散申請書，係自訴人代表人林大彰
委託伊書寫，並由林大彰取回，至於公司及股東之印章係何人所蓋，伊並不知情云云
，足以採信，為其論斷之依據，雖非無見。但查九九公司於民國七十八年間，向台灣
省政府建設廳申請變更印鑑章（包括負責人林大彰印章）及銳力企業有限公司暨股東
林江鎮、林江淮、王秀等人印章，係保存在被告乙○○之事務所內，於八十二年十二
月一日，始由林大彰會警立據取回，有收據影本在卷可稽。上開印章與本件涉嫌偽造
之九九公司股東同意書，及銳力（股）公司解散申請書所使用之印章是否相同，此與
判斷被告乙○○所辯是否可取，及有無勾結被告甲○○偽造上開文書，至有關係。原
審於此關鍵事項，未詳細調查，勾稽明白，以為判斷之依據，遽行論斷，自嫌未盡調
查之能事，而難昭折服。上訴意旨，執以指摘，非無理由。應認原判決關於被告乙○
○部分有撤銷發回之原因。
二關於被告甲○○部分
按刑事訴訟法第三百七十七條規定，上訴於第三審法院，非以判決違背法令為理由，
不得為之。是提起第三審上訴，應以原判決違背法令為理由，係屬法定要件。如果上
訴理由狀並未依據卷內訴訟資料，具體指摘原判決不適用何種法則或如何適用不當，
或所指摘原判決違法情事，顯與法律規定得為第三審上訴理由之違法情形，不相適合
時，均應認其上訴為違背法律上之程式，予以駁回。本件原判決撤銷第一審諭知被告
甲○○部分自訴不受理之判決，將該部分發回第一審法院。係以被告甲○○於本案被
訴偽造文書之種類，與原法院民國八十四年度上訴字第五四一號被訴偽造文書之種類
不同，兩案被訴犯罪行為之時間復相隔一年以上，又據上訴人指陳被告甲○○係於訴
訟中，另行起意為本案犯行，衡情難謂兩者有裁判上一罪關係，原法院八十四年度上
訴字第五四一號刑事判決亦認定兩者無裁判上或實質上一罪之關係。因認第一審以兩
者或為同一事實，或有連續關係，為裁判上一罪關係，而不經言詞辯論，諭知不受理
之判決，尚屬可議。上訴人指摘第一審判決不當，為有理由，並顧及當事人之審級利
益，乃將第一審判決關於被告甲○○部分撤銷，發回第一審法院，重予詳實調查，更
為妥適之判決，為其論斷之憑據，已在理由內詳加說明。上訴意旨，就原判決關於被
告甲○○部分之明白論斷，究竟如何違背法令，並未具體指明。顯難據以辨認原判決
關於甲○○部分已具備違背法令之形式。依前開說明，自非適法之第三審上訴理由。
應認其此部分之上訴，違背法律上之程式，予以駁回。
據上論結，應依刑事訴訟法第三百九十七條、第四百零一條、第三百九十五條前段，
判決如主文。
中      華      民      國    八十六    年     十二     月     十一     日
                              最高法院刑事第六庭
                                  審判長法官  黃  劍  青
                                        法官  劉  敬  一
                                        法官  林  增  福
                                        法官  邵  燕  玲
                                        法官  張  清  埤
      右正本證明與原本無異
                                              書  記  官
中      華      民      國    八十六    年     十二     月     十八     日
